臺灣高雄地方法院刑事判決　　　　　　　 100年度易字第70號
公　訴　人　臺灣高雄地方法院檢察署檢察官
被　　　告　孫健豪
上列被告因詐欺案件，經檢察官提起公訴（99年度偵字第28447
號、99年度偵字第32028 號），本院判決如下：
    主  文
孫健豪幫助犯詐欺取財罪，處有期徒刑貳月，如易科罰金，以新
臺幣壹仟元折算壹日。
    事  實
一、孫健豪明知國內社會上層出不窮之詐騙集團或不法份子為掩
    飾其不法行徑，隱匿其不法所得，逃避追查，常蒐購併使用
    他人帳戶進行存提款與轉帳等行為，在客觀上可以預見一般
    取得他人帳戶使用之行徑，常與行財產犯罪所需有密切關聯
    ，竟以縱有人持其存款帳戶作為詐騙之犯罪工具，亦不違其
    本意之幫助詐欺取財之犯意，於民國99年4 月21日15時許，
    前往位於高雄市○○區○○路上「空軍一號」客運站前之貨
    運行，將其在台新國際商業銀行天母分行（下稱台新銀行）
    所申辦帳號00000000000000號帳戶之存摺、提款卡等物，以
    包裹寄送方式，交付予真實姓名年籍不詳自稱為「周先生」
    之成年男子，再以電話告知「周先生」該帳戶之密碼以供使
    用。嗣「周先生」所屬詐騙集團成員取得上開帳戶之存摺及
    提款卡後，即共同意圖為自己不法之所有，基於詐欺取財之
    犯意聯絡，於99年4 月21日20時許，以電話聯絡關雅文，自
    稱為金石堂網路書店之人員，並佯稱：關雅文在網路上刷卡
    購買雜誌，因至便利超商取貨時，誤設定為12期分期付款，
    要關雅文在接到郵局人員之電話後，即依郵局人員之指示處
    理云云，不久關雅文即接到自稱為「郵局主任」人員之電話
    ，指示關雅文至提款機做取消動作，致關雅文陷於錯誤，遂
    依指示於99年4 月21日22時38分、40分許，在臺北市○○區
    ○○路一段54號之台新銀行ATM 自動櫃員機前，接續將新臺
    幣（下同）5 萬元2 筆（共10萬元）存入孫健豪上開帳戶內
    ，隨遭提領。嗣經關雅文發覺事有蹊蹺，報警處理，始知受
    騙，並循線查獲上情。
二、案經新北市（99年12月25日改制前為臺北縣）政府警察局中
    和第一分局移送臺灣板橋地方法院檢察署呈臺灣高等法院檢
    察署令轉及高雄市政府警察局楠梓分局移送臺灣高雄地方法
    院檢察署檢察官偵查起訴。
    理  由
壹、證據能力部分：
    按被告以外之人於審判外之陳述，雖不符刑事訴訟法第159
    條之1 至第159 條之4 之規定，而經當事人於審判程序同意
    作為證據，法院審酌該言詞陳述或書面陳述作成時之情況，
    認為適當者，亦得為證據；當事人、代理人或辯護人於法院
    調查證據時，知有第159 條第1 項不得為證據之情形，而未
    於言詞辯論終結前聲明異議者，視為有前項之同意，刑事訴
    訟法第159 條之5 定有明文。經查，本判決所引用之各項證
    據資料，其屬於被告以外之人於審判外之陳述者，均據本院
    於調查證據程序逐一提示並告以要旨，檢察官、被告均知該
    等證據為被告以外之人之審判外陳述，已表示同意作為證據
    （見院二卷第17頁反面）及未於言詞辯論終結前聲明異議，
    本院審酌上開證據作成時之情況，亦無不當取供等情形，認
    為以之作為本案之證據亦屬適當，依刑事訴訟法第159 條之
    5 規定，應有證據能力。
貳、實體部分：
一、訊據被告孫健豪對上揭犯罪事實坦承不諱（見院二卷第17頁
    反面、第20頁正面），並經證人即被害人關雅文於警詢中證
    述遭詐欺之經過詳確（見警卷第6 至8 頁），復有台新國際
    商業銀行99年5 月20日函及隨函所附被告之開戶資料、被告
    駕照及身分證正反面影本、交易明細（見偵一卷第35至38頁
    、警卷第9 至15頁）、臺北市政府警察局士林分局蘭雅派出
    所受理刑事案件報案三聯單（見偵一卷第9 頁）、內政部警
    政署反詐騙案件紀錄表1 份（見偵一卷第10至11頁）、臺北
    市政府警察局士林分局蘭雅派出所受理詐騙帳戶通報警示簡
    便格式表1 份（見偵一卷第12頁）、台新銀行存款交易明細
    表2 紙（見偵一卷第15頁）在卷可佐。本案事證明確，被告
    有事實欄所載幫助詐欺取財之犯行，堪以認定，應依法論科
    。
二、按刑法上之幫助犯，係以幫助之意思，對於正犯資以助力，
    而未參與實施犯罪之行為者而言（最高法院49年台上字第77
    號判例意旨參照）。是以，如未參與實施犯罪構成要件之行
    為，且係出於幫助之意思提供助力，即屬幫助犯，而非共同
    正犯。本案被告基於幫助之故意，提供其台新銀行帳戶之存
    摺、提款卡等物給他人，雖使詐欺集團成員得共同基於詐欺
    取財之犯意聯絡，向被害人關雅文詐取財物，並以被告所提
    供之上開銀行帳戶供作指定匯款之帳戶，規避檢警機關之追
    緝，以遂行詐欺取財之犯行，然被告提供帳戶供人使用之行
    為，並不等同於向被害人施以欺罔之詐術行為，且亦無證據
    證明被告有參與詐欺取財犯行之構成要件行為，衡諸前揭說
    明，自應論以幫助犯。核被告所為，係犯刑法第30條第1 項
    、第339 條第1 項之幫助詐欺取財罪。被告以幫助故意，實
    施構成要件以外之行為，係幫助犯，衡諸其犯罪情節，爰依
    刑法第30條第2 項規定，減輕其刑。茲審酌被告前無犯罪前
    科紀錄，有臺灣高等法院被告前案紀錄表1 份在卷可稽，素
    行尚佳，其將金融帳戶之提款卡等物提供他人使用，使詐欺
    集團藉此方式，輕易於詐欺後取得財物，致檢警難以追緝，
    助長詐欺之犯罪風氣，並因而致被害人受騙損失如事實欄所
    載金錢，行為殊不可取。兼衡以被告於本院審理時已知錯認
    罪坦承犯行之態度，及被告犯罪之手段、智識程度、生活狀
    況，暨檢察官對本案科刑範圍之意見（有期徒刑2 月）等一
    切情狀，量處如主文所示之刑，並諭知如主文所示之易科罰
    金折算標準，以資懲儆。
據上論斷，應依刑事訴訟法第299 條第1 項前段，刑法第30條第
1 項前段、第2 項、第339 條第1 項、第41條第1 項前段，刑法
施行法第1 條之1 ，判決如主文。
本案經檢察官陳秉志到庭執行職務
中    華    民    國   100    年    2     月    25    日
                  刑事第五庭審判長法  官  李昆南
                                  法  官  劉美香
                                  法  官  林永村
以上正本係照原本作成。
如不服本判決應於收受本判決後10日內向本院提出上訴書狀，並
應敘述具體理由，如未敘述上訴理由者，應於上訴期間屆滿後20
日內補提理由書狀於本院（均須按他造當事人之人數附繕本）「
切勿逕送上級法院」。
中    華    民    國    100   年    2     月    25    日
                                  書記官  王珮樺
附錄本判決論罪科刑所依據之法條：
刑法第30條
幫助他人實行犯罪行為者，為幫助犯。雖他人不知幫助之情者，
亦同。
幫助犯之處罰，得按正犯之刑減輕之。
刑法第339條
意圖為自己或第三人不法之所有，以詐術使人將本人或第三人之
物交付者，處5 年以下有期徒刑、拘役或科或併科1 千元以下罰
金。
以前項方法得財產上不法之利益或使第三人得之者，亦同。
前二項之未遂犯罰之。